臺灣臺北地方法院民事判決　　　　　　　 94年度建字第164號
原　　　告　榮電股份有限公司
法定代理人　乙○○
訴訟代理人　羅惠民律師
　　　　　　沙慧貞律師
被　　　告　國開營造股份有限公司
法定代理人　丙○○
訴訟代理人　陳秀卿律師
　　　　　　林世芬律師
上列當事人間請求給付工程款事件，本院於中華民國94年12月28
日言詞論終結，判決如下：
    主  文
原告之訴及假執行之聲請均駁回。
訴訟費用由原告負擔。
    事實及理由
一、原告起訴主張：原告於民國於90年7月間向被告承攬「台北
    縣側環快南端銜接點延伸至五重溪段工程」（第三標）（以
    下簡稱主體工程）其中之「交通及照明工程」（下稱系爭工
    程），兩造並簽訂工程合約書（下稱工程合約），約定工程
    總價金為新臺幣（下同）53,452,739元，原告於簽約後立即
    進場施作，詎被告拒不付款，迄今仍積欠工程款17,665,855
    元，經原告多次催討無效，為此本於工程合約第5條第2項及
    第4項之法律關係提起本件訴訟等語。並聲明：(一)被告應給
    付原告17,665,855元及至起訴狀繕送達之翌日起至清償日止
    ，按週年利率5％計算之利息。(二)願供擔保，請求宣告假執
    行。
二、被告則以：雙方雖就系爭工程事項訂有承攬合約，惟原告於
    訂約後物料並未進場，復未進行施作，自無從向被告請領工
    程款；又原告並未舉證證明被告積欠工程款達17,665,855元
    ，自為憑空捏造，故原告本件訴訟，為無理由等語。並聲明
    ：(一)原告之訴及假執行之聲請均駁回。(二)如受不利判決，願
    供擔保免為假執行。
三、原告主張前揭事實，固提出工程合約為證。而被告對兩造就
    系爭工程曾經締結工程合約乙節亦不爭執，惟辯稱被告並未
    進場施作，自無任何工程款可以請領等語。
  (一)按當事人主張有利於己之事實者，就其事實有舉證之責任，
    民事訴訟法第277條定有明文。又請求履行債務之訴，除被
    告自認原告所主張債權發生原因之事實外，應先由原告就其
    主張此項事實，負舉證之責任，必須證明其為真實後，被告
    於其抗辯事實，始應負證明之責任，此為舉證責任分擔之原
    則，最高法院43年台上字第377號著有判例亦可參照。此外
    ，「稱承攬者，謂當事人約定，一方為他方完成一定之工作
    ，他方俟工作完成，給付報酬之契約」、「承攬報酬應於工
    作交付時給付之，無須交付者，應於工作完成時給付之」，
    民法第490條、第505條第1項更分別著有明文足參。而依工
    程合約第5條（付款辦法）第2項「本工程自開工之日起依甲
    方（即被告）業主規定計價，以實作並經甲方及其業主初驗
    合格數量計付95％，5％為保留款」及第4項「乙方（即原告
    ）應將當期完成之數量統計表連同發票及最近一期之完稅證
    明送甲方請款，甲方於甲方業主核撥款項後三日內以現金支
    付」等約定，可知系爭工程乃屬被告（定作人）與原告（承
    攬人）約定於工作完成前定期估驗（由原告於初驗合格後，
    提出「當期」完成之數量統計表、「最近一期」之完稅證明
    等資料向被告請款）預付工程款之性質無疑。因此原告主張
    其已進場施作，要求被告支付工程款17,665, 855元，既為
    被告所否認，揆諸上開說明，自應由原告就伊主張系爭工程
    已進場並施作完工且經原告及業主（即新店市公所）初驗合
    格，並備妥相關資料俾得向被告請款之積極事實，負舉證之
    責任。
  (二)經查，原告就前揭利己情節，均未能舉證以實其說。甚至，
    參酌卷附台北縣新店市公所來函所示，本件主體工程原係由
    被告擔任承包商，然因被告嗣後退場，而由推薦承包商隆豐
    營造股份有限公司繼續完成未完成部分工程後續履約及保固
    事宜，就系爭工程並未曾進行任何施作或估驗等情，此有台
    北縣新店市公所94年7月15日北縣店工字第094 0025708號及
    94 年10月5日北縣店工字第0940039492號函在卷足佐。乃本
    院細繹前揭機關隨前揭函文所檢送之第1期至第21期之工程
    估驗單，其中有關「交通工程」及「照明工程」其完成估驗
    之數量及價值亦確實均載為「零」。是依前述資料，可知被
    告抗辯：原告從未進場施作，無從要求被告給付工程款乙節
    ，即非虛構。
  (三)又本件依原告聲請訊問之證人甲○○（乃台北縣新店市公所
    技正，為系爭工程承辦人）到場證言：「（問：交通及照明
    工程有無施作？）到目前為止完全都沒有施作」、「（問：
    為何沒有該部份工程的估驗資料？）因為該部份工程並未施
    作」、「（問：你何時接辦）我是在九十一年八月接手」、
    「（問：有無任何一家廠商將交通及照明工程的物料進場？
    ）就我接手是沒有材料進場的事實」等語（參本院94年11月
    30日言詞辯論期日筆錄），乃兩造對於前揭證人證言均不爭
    執，是前揭證人之陳述，自足採信。換言之，被告既從未進
    場施作系爭工程，更未曾依工程合約第5條第4項約定進行請
    款之舉止，乃無疑問。是以原告主張：其承攬系爭工程，已
    完成之工程款17,665,855元，伊得向被告請求給付云云，即
    無證據可以證明，不足相信。
四、綜上所述，原告主張其已進場施作、甚至完成之承攬系爭工
    程工程款計17,6 65,855元，依前述說明既均無證據可以證
    明，尚無可採。從而，原告依工程合約第5條第2項、第4項
    之約定向被告請求給付前開承攬報酬，及自起訴狀繕本送達
    之翌日起至清償日止，按週年利率5％計算之利息，為無理
    由，應予駁回，其假執行之聲請亦失所依據，應併予駁回。
五、訴訟費用負擔之依據：依民事訴訟法第78條。
中　　華　　民　　國　　94　　年　　12　　月　　30　　日
                             民事第二庭 法官  蕭胤瑮
以上正本係照原本作成。
如對本判決上訴須於判決送達後20日內向本院提出上訴狀
中　　華　　民　　國　　94　　年　　12　　月　　30　　日
                                      書記官  黃慧怡
